臺灣桃園地方法院刑事判決　　　　　　　 96年度訴字第754號
公　訴　人　臺灣桃園地方法院檢察署檢察官
被　　　告　甲○○
上列被告因違反臺灣地區與大陸地區人民關係條例等案件，經檢
察官提起公訴（95年度偵緝字第1152號），本院判決如下：
    主  文
本件管轄錯誤，移送於臺灣臺北地方法院。
    事  實
一、公訴意旨略以：被告甲○○並無結婚真意，於民國94年1 月
    間，認識某真實姓名年籍均不詳，僅知綽號為「阿寶」之成
    年男子，得知若與大陸籍女子辦理假結婚而使之順利進入臺
    灣，每月可得新臺幣（下同）3 萬元之報酬後，旋即應允，
    2 人即基於使大陸地區人民非法進入臺灣地區及連續使公務
    員登載不實事項於公文書之犯意聯絡，由甲○○於94年4 月
    23日搭機前往中國大陸，並於同月26日在中國大陸四川省成
    都市，與亦有前揭共同犯意聯絡，而無結婚真意之大陸地區
    女子高莉（已於94年10月4 日出境）辦理結婚登記，待於同
    年5 月1 日返臺後，甲○○即於94年6 月3 日，持結婚證書
    、結婚公證書等相關資料，先至戶籍所在地之臺中市政府警
    察局第二分局立人派出所申請並填寫「大陸地區人民進入臺
    灣地區保證書」1 份，佯充其與高莉為真實夫妻，使該管員
    警陷於錯誤，在該份保證書下方具有公文書性質之「對保或
    證明機關（構）簽註意見欄」內、註明甲○○與高莉係「夫
    妻」關係之不實事項，足生損害於警察機關對於大陸地區人
    民來臺居留管理之正確性後，繼而於同月10日，持上開使公
    務員登載不實之保證書並檢附相關資料，至內政部警政署入
    出境管理局（下稱境管局）行使並填具「大陸地區人民進入
    臺灣地區旅行證申請書」，以夫妻名義申請高莉來臺團聚，
    使境管局承辦公務員將「民國94年4 月26日結婚」此不實之
    事項，以章戳方式登載於職務上所掌之上開具公文書性質之
    申請書上，亦足生損害於該機關對於大陸地區人民來臺許可
    與否之正確性，高莉因此獲得來臺許可，而於94年9 月23日
    非法入境臺灣地區，旋即為接應安排在高雄地區從事賣淫工
    作。而甲○○則於94年11月7 日於犯罪未發覺前，主動向臺
    北縣政府警察局土城分局員警自首，進而查悉上情，惟高莉
    已於94年10月4 日出境逃逸，因認被告涉嫌違反臺灣地區與
    大陸地區人民關係條例第15條第1 款使大陸地區人民非法進
    入臺灣地區，而犯同條例第79條第1 項之罪嫌，及刑法第21
    6 條、第214 條之行使公務員登載不實公文書罪嫌。
二、按案件由犯罪地或被告之住所、居所或所在地之法院管轄，
　　刑事訴訟法第5 條第1 項定有明文。被告之所在地，係以起
    訴時為標準（最高法院48年臺上字第837 號判例意旨參照）
    。又無管轄權之案件，應諭知管轄錯誤之判決，並同時諭知
    移送於管轄法院，且得不經言詞辯論為之，同法第304 條、
    第307條亦有明定。
三、經查，本件係於民國95年12月18日繫屬於本院，有臺灣桃園
    地方法院檢察署95年12月18日乙○惟建95偵緝1152字第9477
    6 號函上之本院收狀戳章可考。而依卷附被告甲○○之個人
    基本資料查詢結果所示，被告於民國85年10月16日起籍設桃
    園縣平鎮市○○里○○鄰○○路239 巷78弄18號，惟嗣於94年
    5 月16日即已遷入臺中市○○路○ 段62號4 樓之12，又被告
    於95年9 月25日檢察官訊問時供稱「（問：你目前還有住到
    桃園嗎？）沒有，我現在住臺北市○○○路201 號，愛國同
    心會裡面，至於桃園的平鎮市○○路58號6 樓的住處是我爸
    媽家，到目前為止我已經快2 年沒有住在那裡，至於臺中市
    的戶籍是假假結婚的時候被安排的。（問：那從你辦好戶籍
    遷移之後到目前為止你都住在哪裡？）從戶籍遷好之後約有
    半年住在高雄人蛇集團的處所，後來在外流浪就去自首，自
    首後因為工作的關係都居無定所。（問：今天如果那你出去
    你會住在那裡？）西寧南路愛國同心會那裡。」等語甚詳。
四、綜上所述，被告雖曾於民國85年10月16日至94年5 月15日籍
    設桃園縣平鎮市○○里○○鄰○○路239 巷78弄18號（即被告
    父母之住處），惟被告自承於95年9 月25日為本署檢察官偵
    訊前，已有將近約2 年之時間並未實際居住於該處。又被告
    於94年5 月16日即在人蛇集團安排之下遷入臺中市○○路○
    段62號4 樓之12，於辦好戶籍遷移後並未實際居住於臺中市
    戶籍地，而自斯時起係約有半年時間均居住於人蛇集團所安
    排位於高雄之住處。嗣被告因流浪居無定所，而於94年11月
    7 日至臺北縣政府警察局自首本件犯行。嗣並於95年9 月25
    日檢察官訊問時，自承當時及日後均將居住於臺北市○○○
    路20 1號之愛國同心會。是被告自93年下旬至95年9 月25日
    ，即均未有居住於桃園縣之事實，而依被告所陳，其於95年
    9 月25日起均將居住於臺北市○○○路201 號，故本件於民
    國95年12月18日繫屬於本院時，被告之住、居所顯然應係臺
    北市○○○路201 號之愛國同心會。又依檢察官起訴書所載
    之犯罪事實，被告之犯罪地則係在臺中市（即臺中市政府警
    察局第二分局立人派出所）及臺北市（即內政部警政署入出
    警管理局）。是檢察官起訴時，本件被告之住所、居所、犯
    罪地及所在地均非在本院轄區，檢察官逕向無管轄權之本院
    對被告上開犯行起訴，揆諸上開規定，自有未合。爰依上開
    規定，並不經言詞辯論程序，逕為管轄錯誤及移送臺灣臺北
    地方法院之判決。
據上論斷，應依刑事訴訟法第304 條、第307條，判決如主文。
中　　華　　民　　國　　96　　年　　10　　月　　9 　　日
                  刑事第十一庭審判長法　官　蔡榮澤
                                    法  官  魏于傑
                                    法  官  林蕙芳
以上正本證明與原本無異。
如不服本判決，應於判決送達後10日內向本院提出上訴狀（應附
繕本），其未敘述上訴理由者，應於上訴期間屆滿後20日內補提
理由書狀於本院，上訴於臺灣高等法院。
     　　　　　　　　　　　　　　　書記官　李佩玲
中　　華　　民　　國　　96　　年　　10　　月　　9 　　日
